臺灣臺南地方法院交通事件裁定　　　　　　　　　　　九十三年度交聲字第四七號
　　移送機關　交通部公路總局嘉義區監理所新營監理站
　　受處分人
　　即異議人　甲○○
右列受處分人因違反道路交通管理處罰條例案件，對於交通部公路總局嘉義區監理所
新營監理站九十三年一月三十日所為之裁決處分（處分案號：新監裁違字第裁七三—
Ｍ00000000號）聲明異議，本院裁定如左：
    主  文
原處分撤銷。
甲○○汽車駕駛人，駕駛汽車違反道路交通安全規則，因而肇事致人受傷，記違規點
數參點。
    理  由
一、原處分意旨略以：受處分人即異議人甲○○於民國九十二年十一月五日晚間八點
    零五分左右，駕駛車牌號碼三０三—ＭＨ號營業小客車，行經台南縣六甲鄉○○
    街二三九號前時，因違反道路交通安全規則而與被害人林春金所駕駛之車牌號碼
    ＵＷＮ－九八六號輕型機車發生擦撞，並造成被害人之手、腳部位多處受傷，而
    有駕車違反交通安全規則肇事致人受傷之違規行為，並經台南縣警察局麻豆分局
    警員據報到場處理後予以開單舉發。後來原處分機關即交通部公路總局嘉義區監
    理所新營監理站經查證結果，亦認異議人之前述違規事實明確，乃依修正前之道
    路交通管理處罰條例第六十一條第三項之規定，裁處異議人吊扣駕駛執照三個月
    等語。
二、聲明異議意旨則略以：受處分人即異議人甲○○並不否認有於前述時、地，駕駛
    車牌號碼三０三—ＭＨ號營業小客車，與被害人林春金所駕駛之車牌號碼ＵＷＮ
    －九八六號輕型機車發生擦撞，並致被害人林春金之手、腳部位多處受傷等情事
    ，然本件車禍之發生，係因異議人所駕駛之車輛於超越被害人所騎之機車時，被
    害人未打方向燈而突然左轉彎所致，異議人應無任何違反道路交通安全規則之情
    形，故異議人不服原裁決，而提起本件異議。
三、按汽車駕駛人，駕駛汽車違反道路交通安全規則，因而肇事致人受傷者，記違規
    點數三點；致人重傷者，吊扣其駕駛執照三個月至六個月，九十三年四月二十一
    日修正公布，且於同年七月一日施行之道路交通管理處罰條例第六十一條第三項
    定有明文；又汽車行駛時，駕駛人應注意車前狀況及兩車併行之間隔，並隨時採
    取必要之安全措施，道路交通安全規則第九十四條第三項亦規定甚明。至「行為
    後本法有變更者，適用裁處時之規定，但裁處前之規定有利於行為人者，適用最
    有利於行為人之規定。」，社會秩序維護法第三條則定有明文，而道路交通管理
    處罰條例中雖無相關法律變更適用之規定，但因二者均屬行政秩序罰類之法規，
    故違反道路交通管理處罰條例行為之處罰，亦應有前述「從新從輕」原則之類推
    適用。
四、經查：
    （一）受處分人即異議人甲○○並不否認有於前述時、地，駕駛車牌號碼三０三
          —ＭＨ號營業小客車，與被害人林春金所駕駛之車牌號碼ＵＷＮ－九八六
          號輕型機車發生擦撞，並致被害人林春金受有左側上、下肢多處擦挫傷等
          傷害之情事，且有臺南縣警察局南縣警交字第Ｍ00000000號舉發
          違反道路交通管理事件通知單、臺南縣警察局麻豆分局九十三年二月十八
          日南縣麻警六字第０九三０００二四０二號函附之道路交通事故現場圖、
          道路交通事故調查報告表（一）、（二）及交通事故現場蒐證照片十二張
          附卷可參。又被害人因本件車禍而受有前述之普通傷害（非重傷），則有
          蓋德醫院九十二年十一月十一日診斷證明書影本一紙存卷可憑。
    （二）其次，詳觀本件警繪之道路交通事故現場圖，可知受處分人即異議人岑治
          權駕駛小客車行經本件肇事之交岔路口前係行駛於台南縣六甲鄉○○街之
          快車道，而自後方逐漸超越被害人林春金所駕駛，並同向在前行駛於該街
          慢車道之輕型機車。而被害人騎機車行經本件肇事之交岔路口作左轉彎時
          ，雖未讓異議人所駕駛而於快車道內直行之小客車先行，然異議人既係駕
          車由後超越被害人所騎之機車，則異議人於此情況下，本應密切觀察並注
          意前方車輛之動向，並隨時準備作減速或避讓等安全措施。又異議人於警
          詢時亦供承：其當時之行車速度約時速五十公里；發現被害人之機車時約
          距離十公尺等語（九十二年十一月十五日警詢筆錄參照），足見異議人於
          肇事前之行車速度非快，假若異議人肇事前能確實注意車前狀況，則其應
          可在十公尺以上之距離前，即發現被害人所騎機車有欲作左轉彎之情形，
          並能有足夠之時間，得以採取適當之避煞措施。況被害人於警詢時亦表示
          ：其車速僅約二十至三十公里，其發現異議人之車輛時，約距離六十公尺
          左右，且有打亮方向燈等情（參見九十二年十一月五日警詢筆錄），可知
          異議人如已密切注意車前狀況，則應可在相當之距離前，即發現被害人所
          騎之機車業已亮起方向燈欲往左行駛，而隨之立即採取應變之措施，以避
          免本件車禍之發生，故異議人之前述駕駛行為，尚難認為已盡其「注意車
          前狀況並隨時採取必要安全措施」之注意義務。
    （三）再者，本件經送台灣省台南區行車事故鑑定委員會鑑定結果，亦持相同見
          解，有該委員會九十三年四月十九日南鑑字第九三０三七六號函附之鑑定
          意見書一份在卷足憑，此結果更加證明受處分人即異議人甲○○駕車肇事
          致被害人林春金受傷之行為，確有違反道路交通安全規則第九十四條第三
          項之規定無疑。至被害人未依規定左轉之駕駛行為，亦係本件車禍肇事之
          主要原因，雖有前開鑑定意見書載明可證，然異議人之上述違規行為，既
          與被害人之違規行為，併合而造成本件車禍之發生，則被害人之上開違規
          行為，或可供為雙方肇事責任比例分配之參考，但異議人業已違反道路交
          通管理處罰條例之駕駛行為，則不能因此相抵而獲得解免，故異議人所辯
          ：其應無任何違反道路交通安全規則之情形云云，經核尚非可採。從而，
          異議人於前開時、地，有駕駛營業小客車而違反交通安全規則以致肇事，
          並造成被害人受傷之違規行為，應可認定。
    （四）末查，受處分人即異議人甲○○前述駕駛汽車違反道路交通安全規則，因
          而肇事致人受傷之違規事實，其行為時間係九十二年十一月五日，而其行
          為後之九十三年七月一日，上開道路交通管理處罰條例第六十一條第三項
          業已修正變更。又異議人行為時之道路交通管理處罰條例第六十一條第三
          項係規定：「駕駛汽車違反道路交通安全規則，因而肇事致人受傷者，吊
          扣其駕駛執照三個月至六個月」；現時之同條項前段之規定，其法律效果
          則已修正為「記違規點數三點」，比較右述新舊法之規定內容，顯以新法
          之規定較有利於異議人。據此並參照前述「從新從輕」原則類推適用之說
          明，則異議人之上開駕駛汽車違反道路交通安全規則，因而肇事致人受傷
          之違規行為部分，應適用現行道路交通管理處罰條例第六十一條第三項前
          段之規定，始為妥當。從而，原處分機關即交通部公路總局嘉義區監理所
          臺南監理站，就異議人之上述違規行為，依照修正後之道路交通管理處罰
          條例第六十一條第三項之規定，裁處異議人吊扣駕駛執照三個月，於法即
          有未合。
五、綜上所述，本件原裁決處分既有前述違誤之情形，故應由本院裁定將原處分撤銷
    ，然因受處分人即異議人甲○○於前述時、地，有駕駛汽車違反道路交通安全規
    則第九十四條第三項之規定，因而肇事致人受傷之違規事實既可認定，則本院仍
    應根據修正後道路交通管理處罰條例第六十一條第三項之規定，並審酌異議人上
    述違規情節之輕重，另為異議人如主文第二項所示之諭知，以資適法。
六、據上論斷，應依道路交通案件處理辦法第二十條前段，裁定如主文。
中      華      民      國      九十三      年     七    月   二十八    日
                              臺灣臺南地方法院交通法庭
                                  法  官    陳  志  成
右正本證明與原本無異。
如不服本裁定應於送達後五日內向本院提出抗告狀。
                                  書記官    黃  瓊  蘭
中      華      民      國      九十三      年     七    月   二十八    日
